臺灣臺東地方法院交通事件裁定　　　　　94年度交聲字第47號
　　異　議　人
　　即受處分人　甲○○
　　被 異議 人　交通部公路總局高雄區監理所臺東監理站
　　代　表　人　楊財惠
上列受處分人因違反道路交通管理處罰條例案件，對於交通部公
路總局高雄區監理所臺東監理站於民國九十四年八月三日以東監
違字第裁八一－Ｔ00000000號所為之裁決處分（原舉發
案號：東警交字第Ｔ00000000號），聲明異議，本院裁
定如下：
    主  文
原處分撤銷。
    理  由
一、原處分意旨略以：異議人即受處分人甲○○駕駛車號ＬＦ—
    五０三一號之自用小客車，於民國九十四年四月十九日早上
    七時二十分許，在臺東縣臺東市○○路段，持逾期駕駛執照
    駕車，經臺東縣警察局交通警察隊執勤員警舉發，爰依道路
    交通管理處罰條例第二十二條第一項第六款規定，裁處罰緩
    新臺幣（下同）三千六百元。
二、異議意旨略謂：異議人違規當天，警員只開立闖紅燈罰單，
    並未開持逾期駕駛執照駕車，警員嗣後開立該罰單有無違失
    ，另持逾期駕駛執照駕車處罰鍰一千八百元，何以其會拖過
    到案日期再罰一倍為三千六百元，為此聲明異議，請求撤銷
    原處分。
三、按「汽車駕駛人，有左列情形之一者，處六百元以上一千二
    百元以下罰鍰，並禁止其駕駛：六、持逾期之駕駛執照駕車
    者」、「本條例所定罰鍰之處罰，行為人接獲違反道路交通
    管理事件通知單後，於十五日內得不經裁決，逕依第九十二
    條第三項之罰鍰基準規定，向指定之處所繳納結案；不服舉
    發事實者，應於十五日內，向處罰機關陳述意見；其不依通
    知所定期限前往指定處所聽候裁決，且未依規定期限繳納罰
    鍰結案或向處罰機關陳述意見者，處罰機關得逕行裁決之」
    ，道路交通管理處罰條例第二十二條第一項第六款、第九條
    分別定有明文。次按違反道路交通管理事件，行為人認為舉
    發之事實與違規情形相符者，得於接獲通知單後，親自或委
    託他人持該通知單，不經裁決向指定之處所，逕依裁罰基準
    執行並繳納罰鍰結案，違反道路交通管理事件統一裁罰基準
    及處理細則第四十八條第一項亦定有明文。揆諸上開處理細
    則之規定，無非在使逕行舉發之違規人（受處分人）得以釐
    清責任歸屬及得知處罰標準在限期內能自動繳納罰款，是受
    處分人自應先受舉發違反道路交通管理事件通知單之通知，
    始能知悉應到案日期，否則受處分人即無從知悉應到案之日
    期，如主管機關未經合法送達逕行裁決，其裁決程序即屬不
    適法。復按處理違反道路交通管理事件，有關文書送達之程
    序，依行政程序法之規定，處理細則第五條定有明文；而依
    行政程序法第七十八條第一項、第二項規定：「對於當事人
    之送達，有下列各款情形之一者，行政機關得依申請，准為
    公示送達︰一、應為送達之處所不明者.... 有前項所列各
    款之情形而無人為公示送達之申請者，行政機關為避免行政
    程序遲延，認為有必要時，得依職權命為公示送達。」。所
    謂「應為送達之處所不明者」，係指已用相當之方法探查，
    仍不知其應為送達之處所者而言，此有最高法院八十二年台
    上字第二七二號判例可資參照（按上開最高法院判例雖係針
    對民事訴訟法第一百四十九條第一項第一款而為解釋，行政
    程序法第七十八條第一項第一款自應為相同之解釋）。另行
    政程序法第七十二條第一項前段規定，送達，於應受送達人
    之住居所、事務所或營業所為之。
四、經查：
(一)異議人即受處分人甲○○駕駛車號ＬＦ—五０三一號之自用
    小客車，於九十四年四月十九日早上七時二十分許，在臺東
    縣臺東市○○路段，因持逾期駕駛執照駕車，經臺東縣警察
    局交通警察隊執勤員警舉發之違規事實，業據證人即警員費
    添龍於本院證述：伊係依據臺東監理站退件移送單方製作本
    件舉發違反道路交通處理事件通知單，又依照一般程序，伊
    都會連線查看駕駛人所持有之駕照是否逾期，但有時電腦故
    障無法連線查看進而無法當場製單，事後還是會被要求須補
    開，其並提出臺東監理暫退件移送單影本移送煩請製單原因
    一紙附卷為佐，而依卷附之臺東監理站退件移送單影本移送
    煩請製單原因所示，確實有駕駛執照逾期未見同時舉發之情
    形，則異議人持逾期駕駛執照駕車之違規事實至為灼然。
(二)次查，本件異議人自九十年一月十日至九十四年四月十九日
    止之戶籍地均設於「臺東縣臺東市○○路○段四七四號」，
    此經本院依職權調取異議人戶籍資料核閱無訛，有異議人遷
    徙紀錄資料表一份附卷足憑，其住居所並非不明。況亦有異
    議人之駕照基本資料上地址於「臺東縣臺東市○○街六五號
    」，此有汽車駕照基本資料一紙附卷可參。而原舉發機關係
    於九十四年五月二日填單，以掛號郵寄向異議人上開戶籍地
    地址為送達，經郵局以「原址查無此人」為由退回，原舉發
    機關僅查詢車主「黃貽濱」之個人資料，並未再向異議人之
    居所「臺東縣臺東市○○街六五號」為送達，逕依前揭處理
    細則第五條、行政程序法第七十八、八十、八十一及八十二
    條之規定，辦理公示送達等情，業據證人即即警員高志榮到
    庭證述本件送達過程確實有疏漏等語明確，且有舉發通知單
    送達遭退回之信封影本、臺東縣警察局東警交字第０九四０
    ００四０二四號函、臺東縣警察局公告東警交字第０九四０
    ００四０二四一號、「黃貽濱」之個人基本資料查詢結果影
    本各一紙在卷可稽，惟異議人駕照基本資料既包含「臺東縣
    臺東市○○街六五號」，而原舉發機關郵寄之上開舉發通知
    單遭退回，依處理細則第十一條第一項第三款規定之意旨，
    舉發機關應即查明車主地址再為送達，詎原舉發機關竟未為
    相當之調查，逕以異議人有掛號郵寄不能送達情形而為公示
    送達，不僅與行政程序法第七十八條第一項第一款之要件不
    符，亦明顯違反同法第七十二條第一項前段之送達規定。是
    上開舉發通知單既未合法送達，實難要求行為人於法定期限
    內提出申訴。
(三)綜上所述，本件違規通知單既未合法送達於異議人，而原處
    分機關竟逕向異議人為裁罰，其處分之程序即難謂無瑕疵，
    並致異議人喪失於收受前開違規通知單後，於指定期日前到
    案陳述意見機會而免除自身罰責之權利；本件異議人執上情
    聲明異議，為有理由，應由本院將原處分撤銷，並發回原處
    分機關，另就本件違規通知單踐行法定之送達程序，俟該違
    規通知單合法送達於異議人後，再依法為適當之處置。
據上論斷，應依道路交通案件處理辦法第二十條，裁定如主文。
中　　華　　民　　國　　94　　年　　11　　月　　28　　日
        臺灣臺東地方法院交通庭  法  官  連雅婷
以上正本證明與原本無異。
如不服本裁定，應於裁定送達後五日內向本院提出抗告狀（須附
繕本）。
「切勿逕送上級法院」
                                書記官  蘇美琴
中　　華　　民　　國　　94　　年　　12　　月　　2 　　日
